臺灣高等法院民事判決　　　　　　　　　96年度訴易字第42號
原　　　告　　丙○○
兼訴訟代理人　甲○○
被　　　告　　乙○○
上列當事人因原告提起刑事附帶民事訴訟，請求侵權行為損害賠
償事件，經本院刑事庭移送前來，本院於96年9月11日言詞辯論
終結，判決如下：
　　　主　　文
被告應給付原告甲○○新臺幣捌萬伍仟元，給付原告丙○○新台
幣壹萬捌仟貳佰伍拾元，及均自民國九十六年八月二十三日起至
清償日止，按週年利率百分之五計算之利息。
原告丙○○假執行之聲請駁回。
訴訟費用由被告負擔。
    事實及理由
一、被告經合法通知，未於言詞辯論期日到場，核無民事訴訟法
    第386條各款所列事由，爰依原告之聲請，由其一造辯論而
    為判決。
二、原告甲○○ (以下簡稱甲○○)主張：其於網路上徵求日本
    商品代買，被告於民國95年5月16日回覆佯稱其可幫忙代買
    事宜，並因其人在日本，乃令甲○○於同年月16日及17日分
    別轉帳新台幣（下同）13,345元及29,341元至被告設於中國
    信託商業銀行股份有限公司帳號000000000000帳戶。詎被告
    於收受款項後並未交付貨品，且一再推託，甲○○始知受騙
　　，被告向甲○○詐取金錢，致原告甲○○受有42,686元之損
    失，且因甲○○被詐騙，致甲○○失信於朋友，使名譽受損
    ，爰依民法第184條第1項前段、第195條第1項規定，請求被
    告賠償42,686元及非財產上損害42,314元，合計85,000元，
    及自起訴狀繕本送達翌日起至清償日止，按週年利率百分之
　　五計算之利息。
三、原告丙○○ (以下簡稱丙○○)主張：其於95年5月17日，於
    Ptt批踢踢實業坊（BBS站）之代買版（HelpBuy），委託版
    友aysu sumu即被告代買大陸淘寶網（http：//www.taobao.
    com/）之商品十二單衣，並匯款4,250元至被告所提供之帳
    戶（帳戶所有人為被告友人朱恩平）。被告謊稱將於3日內
    即同年5月20日付款予賣家，但實未履行。原告丙○○數度
    催促被告，被告則以種種理由延遲，不付款與賣方。迄同年
    6月8日，網友論及委託被告代買之不愉悅事件，丙○○始知
    受騙。嗣經丙○○催討，被告僅退還1,000元，其餘3,250元
    ，至今尚未償還。另被告因同有前開詐欺情事，經訴外人林
　  群揚訴請臺北市政府警察局大安分局報請臺灣臺北地方法院
    檢察署（以下簡稱台北地檢署）檢察官偵查起訴後，已經臺
    灣臺北地方法院（以下簡稱台北地院）判處有期徒刑壹年。
    丙○○因被告前揭詐欺，使該十二單衣原定之試裝、定裝因
　  而受到延遲，原定之公開表演定於95年12月16日進行，因此
    事件致延至96年5月19日，使丙○○失信於賣方、友人，並
    為處理此詐欺案件兩度往來臺北、臺南之間，其交通耗費金
    錢、時間甚鉅，實已嚴重損害丙○○名譽、信用及精神（陷
    於錯誤意思）人格法益。爰依民法第184條第1項前段、第19
    5條第1項規定，請求被告賠償金錢損害3,250元，及非財產
    上損害15,000元，合計18,250元及自起訴狀繕本送達翌日起
    至清償日止，按週年利率百分之五計算之利息。並請准供擔
    保宣告假執行。
四、被告未提出任何聲明或陳述。
五、本件原告主張前揭事實，業據提出被告回覆甲○○之信件、
　　甲○○線上ATM轉帳紀錄、被告與甲○○之MSN通聯紀錄、台
  　北地院95年度易字第352號刑事判決、丙○○存摺、身分證
    、BBS水球對話紀錄、往來信件紀錄、丙○○與被告MSN紀錄
　　、BBS網友討論被告可疑跡象文章、BBS網友被害過程與討論
  　文章（見附民卷第4頁至第16頁、第18頁至第51頁），且被
    告對於他造主張之事實，經本院將起訴狀繕本於96年8月22
    日相當時期送達被告，被告於言詞辯論期日不到場，亦未提
    出準備書狀爭執者，依民事訴訟法第第280條第3項前段之規
    定，應視同自認，堪認原告主張前揭事實為真。
六、按因故意或過失，不法侵害他人之權利者，負損害賠償責任
    。不法侵害他人之身體、健康、名譽、自由、信用、隱私、
    貞操，或不法侵害其他人格法益而情節重大者，被害人雖非
　　財產上之損害，亦得請求賠償相當之金額，其名譽被侵害者
  　，並得請求回復名譽之適當處分，民法第184條第1項、第19
    5條第1項定有明文。本件被告故意詐欺原告，侵害原告精神
    意思活動自由，則原告自得依前揭規定請求被告負損害賠償
    責任。其損害賠償金額，分述如下：
  (一)金錢上損害部分：
    原告主張其因被告詐欺，致匯入被告帳戶而受有損害之金額
    ，計甲○○為42,686元，丙○○為3,250元，則原告請求被
    告各賠償42,686元、3,250元，為有理由，應予准許。
  (二)非財產上損害部分：
  1.非財產上損害之慰撫金數額，究竟若干為適當，應斟酌兩造
    身分、地位及經濟狀況，俾為審判之依據。
  2.本件被告詐欺原告，侵害原告之精神上之自由，使原告精神
    上受有痛苦莫名，原告自得依民法第195條第1項規定請求被
    告賠償非財產上之損害。茲甲○○為大學生，家境小康；丙
    ○○為大學生，家境小康，被告為70年10月28日出生，學歷
    為高中畢業，從事服務工作人員，家境小康，有調查筆錄在
    卷可稽（見調閱新竹地檢署95年度偵字第4371號卷第5頁、
    第34頁、台北地檢署95年度偵字第15640號卷第86頁)。茲審
    酌兩造前揭身分、地位及經濟狀況等及其他一切情狀，認甲
    ○○請求被告賠償非財產上損害42,314元，丙○○請求被告
    賠償非財產上損害15,000元，堪稱合理適當，應予准許。
七、綜上所述，原告基於民法第184條第1項前段、第195條第1項
    之規定，請求被告賠償甲○○85,000元，丙○○18,250元，
    及均自起訴狀繕本送達翌日即96年8月23日起至清償日止，
    按週年利率百分之五計算之法定遲延利息，洵屬正當，應予
    准許。另本件訴訟標的金額未逾1,500,000元，經本院判決
    後不得上訴第三審法院而告確定，故丙○○聲請供擔保宣告
    假執行，核無必要，此部分應予駁回。
八、本件事證已明，兩造其餘攻擊防禦方法及未經援用之證據，
    經本院審酌後，核與本件之結論，不生影響，爰不一一贅述
    ，附此敘明。
九、結論：本件甲○○之訴為有理由，丙○○一部有理由，一部
    為無理由，依民事訴訟法第78條、79條但書、第385條第1項
    前段，判決如主文。
中　　華　　民　　國　　96　　年　　9 　　月　　26　　日
                    民事第十一庭
                        審判長法　官  鄭雅萍
　　　　　　　　　　          法　官  詹文馨
      　　　　　　　　　　　　法　官  蘇芹英
正本係照原本作成。
不得上訴。
中　　華　　民　　國　　96　　年　　9 　　月　　26　　日
　　　　　　　　　　　　　　　書記官  林初枝
